【裁判字號】    95,交聲,1178
【裁判日期】    951212
【裁判案由】    交管條例聲異
【裁判全文】
臺灣板橋地方法院交通事件裁定        95年度交聲字第1178號
原處分機關  交通部公路總局臺北區監理所
異  議  人
即受處分人  乙○○
上列受處分人因違反道路交通管理處罰條例案件，不服交通部公
路總局臺北區監理所中華民國九十五年六月十九日北監營裁字裁
四０－ＡＥＵ四九二六六五號、裁四０－ＡＥＵ四九二六六七號
等二件裁決處分（舉發案號：臺北市政府警察局九十五年五月五
日北市警交字第ＡＥＵ四九二六六五號、第ＡＥＵ四九二六六七
號），聲明異議，本院裁定如下：
    主  文
異議駁回。
    理  由
一、原處分意旨略以：異議人即受處分人乙○○於民國九十五年
    五月五日十七時三十八分許駕駛其所有之車號ＡＪ五－六三
    九號重型機車，行經臺北市○○○路與南京西路二十五巷口
    ，因有「闖紅燈」及「該車由南京西路西向東行駛，於違規
    地點因紅燈警員指揮停止於哨音停止時，該車仍然越線，經
    警再次吹哨制止，該車不聽制止闖紅燈向東逃逸」等違規行
    為，經臺北市政府警察局大同分局執勤員警製單逕行舉發，
    並查證違規屬實，爰分別依道路交通管理處罰條例第五十三
    條規定（贅引第一項）裁處罰鍰新臺幣（下同）一千八百元
    ，並依同條例第六十三條第一項第三款規定（漏引第三款）
    記違規點數三點；依同條例第六十條第一項規定裁處罰鍰三
    千元，並依同條例第六十三條第一項第一款規定（漏引第一
    款）記違規點數一點。
二、異議意旨略以：本件違規地點位於捷運中山站之出入口，車
    水馬龍，又有計程車停靠，難免會發生誤判之情形，且當日
    伊由東向西行至南京西路二十五巷口，再由北向南穿越機車
    走道行至南京西路十八巷內停車，伊係依兩段式左轉，當時
    眾多人車穿越，警員面向斑馬線指揮行人，容易誤判背後東
    西向機車闖紅燈，而伊亦無逃逸，故本件顯係誤判，並附有
    伊自行所繪之現場圖等云云。
三、按行為後法律或自治條例有變更者，適用行政機關最初裁處
    時之法律或自治條例；但裁處前之法律或自治條例有利於受
    處罰者，適用最有利於受處罰者之規定，行政罰法第五條定
    有明文。查本件違規行為發生後，道路交通管理處罰條例業
    於九十四年十二月二十八日修正公布，並於九十五年七月一
    日施行，惟本件違規行為發生時及原處分機關之最初裁決時
    ，均在該條例修正施行之前，揆諸上揭規定，應適用修正前
    之規定，無新舊法比較適用問題，合先敘明。
四、次按汽車駕駛人，行經有燈光號誌管制之交岔路口闖紅燈者
    ，處一千八百元以上五千四百元以下罰鍰，並記違規點數三
    點；汽車駕駛人，駕駛汽車有違反道路交通管理處罰條例之
    行為，經交通勤務警察或依法令執行交通稽查任務人員制止
    時，不聽制止或拒絕停車接受稽查而逃逸者，除按各該條規
    定處罰外，處三千元以上六千元以下罰鍰，並記違規點數一
    點；汽車駕駛人不服指揮稽查而逃逸，或有其他違規行為經
    以科學儀器取得證據資料，當場不能或不宜攔截製單舉發者
    ，得對汽車所有人逕行舉發處罰，修正前道路交通管理處罰
    條例第五十三條、第六十條第一項、第六十三條第一項第一
    、三款、第七條之二第一項第四款前段、第六款分別定有明
    文。
五、本院判斷：
  (一)本件異議人即受處分人乙○○於九十五年五月五日駕駛其所
    有之車號ＡＪ五－六三九號重型機車，行經臺北市○○○路
    與南京西路二五巷口，因有「闖紅燈」及「該車由南京西路
    西向東行駛（舉發通知單誤載為東向西行駛，業經證人即舉
    發本件違規事實之員警甲○○在本院證述時予以更正，詳如
    後述），於違規地點因紅燈，警員指揮停止，於哨音停止時
    ，該車仍然越線，經警再次吹哨制止，該車不聽制止闖紅燈
    向東逃逸（舉發通知單誤載為向西逃逸，亦應同為更正）等
    違規行為，經臺北市政府警察局大同分局執勤員警製單逕行
    舉發，嗣異議人提出申訴，經原處分機關函請舉發單位查復
    後，仍以異議人有如上之違規，由原處分機關分別依修正前
    道路交通管理處罰條例五十三條規定（贅引第一項），裁處
    罰一千八百元，並依同條例第六十三條第一項第三款規定（
    漏引第三款）記違規點數三點；依同條例第六十條第一項規
    定，裁處罰鍰三千元，並依同條例第六十三條第一項第一款
    規定（漏引第一款），記違規點數一點等情，有舉發通知單
    二件、交通違規案件申訴書、臺北市政府警察局大同分局九
    十五年六月七日北市警同分交字第０九五三二０四七六００
    號函、交通部公路總局臺北區監理所九十五年五月二十六日
    北監營字第０九五八００一九三六號函各一件、違反道路交
    通管理事件裁決書及送達證書各二件附卷可稽。
  (二)證人即本件執勤員警甲○○到庭具結證稱：異議人乙○○所
    繪之現場圖不盡然正確，因沒有機車道，我們有拍攝現場的
    照片（庭呈照片五張），異議人所指機車走道處設有三個圓
    柱，是要禁止汽車迴轉、阻止汽車直行，但機車是可以通行
    的。當天是南京西路二十五巷南北向紅燈，東西向也是紅燈
    ，只有行人號誌是綠燈，異議人的機車停在機車停等區，因
    為號誌是紅燈，異議人就左轉通過行人穿越道，通過圓柱到
    對向，並未禮讓行人，且仍處於紅燈的狀態，伊當時站在二
    十五巷對面的巷口，就是南京西路十八巷。異議人闖過路口
    一半到達分隔島時，伊有拿閃光的指揮棒，吹哨子制止他，
    然後他越過後，伊不知道他有無聽到，伊又制止他一次，他
    還是沒有停車，伊把他的車號記下來，他應該是行駛南京西
    路往東之方向。伊當時就是站在南京西路十八巷的路口，也
    就是異議人所繪其行進路線之停車處，如果他是這樣行駛，
    伊就會直接攔下開單了，他應該是往南京東路的方向行駛等
    語（參本院九十五年七月二十八日訊問筆錄）。查證人甲○
    ○與異議人素不相識，更無仇隙，其係依法執行交通勤務，
    洵無甘冒偽證罪責任意攀誣之虞，兼酌異議人亦坦承當時係
    騎乘車號ＡＪ五－六三九號重型機車行經現場，顯無錯認他
    車之情形。再者，參諸證人所提出之現場照片及證人之證述
    可知，該處路口為使行人安全通行，於行人號誌顯示綠燈時
    ，該處無論係東西向或南北向之汽機車號誌均為紅燈，以免
    人車爭道，即此時僅供行人通行，即使係由南京西路二十五
    巷直行之機車亦不能行走，則當交通警員面向斑馬線指揮行
    人行走之時，當無誤判南北向或東西向機車通行號誌之可能
    ，故此時既如異議人所述警員正在指揮行人通行，則南京西
    路二十五巷口南北向之汽機車號誌必為紅燈，此亦與證人所
    述相符，是以，異議人確有闖紅燈之事實，已昭然若揭。另
    異議人辯稱伊未逃逸，伊有將其機車停放於南京西路十八巷
    巷口云云，惟據證人甲○○所述，當時證人係站在南京西路
    十八巷巷口指揮交通，然本件異議人既已如前所述闖越紅燈
    ，則證人當可直接攔下正在停車中之異議人並為本件之舉發
    ，應當不致僅係記下異議人之車牌而為舉發才是，故可知異
    議人前揭辯解，應係事後卸責之詞，不足採信。
  (三)從而，本件異議人駕駛其所有之重型機車，行經有燈光號誌
    管制之交岔路口闖紅燈，且拒絕停車接受稽查而逃逸，舉發
    單位因認有「闖紅燈」及「該車由南京西路西向東行駛，於
    違規地點因紅燈，警員指揮停止，於哨音停止時，該車仍然
    越線，經警再次吹哨制止，該車不聽制止闖紅燈向東逃逸」
    等違規事實，事證明確，原處分機關依其違規行為時之修正
    前道路交通管理處罰條例第五十三條（贅引第一項）、第六
    十條第一項、第六十三條第一項第三款（漏引第三款）、同
    條項第一款（漏引第一款）及違反道路交通管理事件統一裁
    罰基準表之規定，分別裁處罰鍰一千八百元及三千元，並記
    違規點數三點及一點，均屬有據，核無違法或不當之處。異
    議人執持上揭理由，對原處分機關所為之二件裁決處分聲明
    異議，均為無理由，應予駁回。
據上論斷，應依道路交通案件處理辦法第十九條，裁定如主文。
中    華    民    國    95    年    12    月    12    日
                  交通法庭  法  官  王士珮
以上正本證明與原本無異。
如不服本裁定應於送達後5日內向本院提出抗告狀。
                                書記官  程欣怡
中    華    民    國    95    年    12    月    12    日


司法院資訊處製作；財團法人民間司法改革基金會備份。
